---
title: "Poročilo pri predmetu Analiza podatkov s programom R"
author: "Nadja Legan"
output:
  pdf_document:
    latex_engine: xelatex
    includes:
      in_header: lib/styles.sty
---

```{r setup, echo=FALSE, results='hide', message=FALSE}
# Če želimo nastaviti pisave v PDF-ju, odkomentiramo
# in sledimo navodilom v programu.
#source("fontconfig.r", encoding = "UTF-8")

# Uvoz vseh potrebnih knjižnic
source("lib/libraries.r", encoding = "UTF-8")
```

# Izbira teme

Analizirala bom turizem v Sloveniji. Podatke sem našla na spletni strani Statističnega urada RS. Analizirala bom prihod in prenočitev domačih in tujih turistov, prihode turistov po nastanitvenih objektih in občinah, tuja prenočitva po občinah.

Podatki:

 - http://pxweb.stat.si/pxweb/Database/Ekonomsko/21_gostinstvo_turizem/01_21644_nastanitev_mesecno/01_21644_nastanitev_mesecno.asp
 - http://www.stat.si/StatWeb/prikazi-novico?id=5678&idp=24&headerbar=21

***

# Obdelava, uvoz in čiščenje podatkov

```{r uvoz, echo=FALSE}
source("uvoz/uvoz.r", encoding = "UTF-8")
```

Podatke sem uvozila iz Statističnega urada in sicer v obliki csv in HTML.

V obliki HTML sem uvozila tabelo turistične dodane vrednosti in BDP-ja ter neposreden učinkinek turistične potrošnje za leto 2012 in 2014. Tabelo sem razdelila na dve tabeli z zgornjima temama.

Poglejmo si tabeli:
```{r tabela33, echo=FALSE}
kable(tabela3)
kable(tabela4)
```


V obliki csv sem uvozila 4 tabele in sicer prihode in prenočitve domačih ter tujih turistov po občinah in vrstah nastanitvenih objektov za januar 2015 in avgust 2015.

Poglejmo si tabeli za Avgust:

```{r tabela44, echo=FALSE}
kable(head(nastobjAvgust))
kable(head(obAvgust))
```

Za Januar sem izdelala graf, ki predstavlja zasedenost nastanitvenih objektov za domače turiste:

```{r graf1, echo=FALSE}
ggplot(nastobjJanuar, aes(x = Objekti, y=Prihodi_turistov_domači)) + geom_bar(stat = "identity") + labs(title = "Prihodi domačih turistov po nastanitvenih objektih", x = "Objekti", y= "")
```


***

