---
title: "Poročilo pri predmetu Analiza podatkov s programom R"
author: "Nadja Legan"
output:
  pdf_document:
    latex_engine: xelatex
    includes:
      in_header: lib/styles.sty
---

```{r setup, echo=FALSE, results='hide', message=FALSE}
# Če želimo nastaviti pisave v PDF-ju, odkomentiramo
# in sledimo navodilom v programu.
#source("fontconfig.r", encoding = "UTF-8")

# Uvoz vseh potrebnih knjižnic
source("lib/libraries.r", encoding = "UTF-8")
```

# Izbira teme

Analizirala bom turizem v Sloveniji. Podatke sem našla na spletni strani Statističnega urada RS. Analizirala bom prenočitve domačih in tujih turistov, njihove izdatke ter razlog prihoda.

Cilj moje analize bo ugotoviti, kater razlog prihoda je najbolj pogost...

Podatki iz spletne strani Statistični urad:

 - http://pxweb.stat.si/pxweb/Database/Ekonomsko/21_gostinstvo_turizem/10_tuji_turisti/20_21767_tuji_povp_izdatki/20_21767_tuji_povp_izdatki.asp

 - http://pxweb.stat.si/pxweb/Database/Ekonomsko/21_gostinstvo_turizem/02_21645_nastanitev_letno/02_21645_nastanitev_letno.asp

***

# Obdelava, uvoz in čiščenje podatkov

```{r uvoz, echo=FALSE}
source("uvoz/uvoz.r", encoding = "UTF-8")
```

Podatke sem uvozila iz Statističnega urada in sicer v obliki csv in HTML.

V obliki HTML sem uvozila tabelo turistične dodane vrednosti in BDP-ja ter neposreden učinkinek turistične potrošnje za leto 2012 in 2014. Tabelo sem razdelila na dve tabeli z zgornjima temama.

Poglejmo si tabeli:
```{r tabela33, echo=FALSE}
kable(tabela3)
kable(tabela4)
```


V obliki csv sem uvozila 4 tabele in sicer prihode in prenočitve domačih ter tujih turistov po občinah in vrstah nastanitvenih objektov za januar 2015 in avgust 2015.

Poglejmo si tabeli za Avgust:

```{r tabela44, echo=FALSE}
kable(head(nastobjAvgust))
kable(head(obAvgust))
```

Za Januar sem izdelala graf, ki predstavlja zasedenost nastanitvenih objektov za domače turiste:

```{r graf1, echo=FALSE}
ggplot(nastobjJanuar, aes(x = Objekti, y=Prihodi_turistov_domači)) +  geom_bar(stat = "identity") + labs(title = "Prihodi domačih turistov po nastanitvenih objektih", x = "Objekti", y= "") + theme(axis.text.x = element_text(angle = 90, vjust = 0.5)) 
```


***

